臺灣士林地方法院民事判決　　　　　　　　　　　　九十三年度重訴字第一０七號
　　原　　　告　甲○○
　　　　　　　　丙○○
　　共　　　同
　　訴訟代理人　簡炎申律師
　　　　　　　　林光彥律師
　　被　　　告　丁○○
　　訴訟代理人　邱創舜律師
　　複代理人　　乙○○
右當事人間附帶民事訴訟請求損害賠償事件，經本院刑事庭裁定（九十二年度交重附
民字第一五號）移由本院審理，本院於九十三年十二月二日言詞辯論終結，判決如下
：
　　主  　　文
被告應給付原告甲○○新台幣伍佰萬壹仟佰捌拾肆元、原告丙○○新台幣貳拾貳萬
仟貳佰肆拾貳元，及均自民國九十二年六月四日起至清償日止，按年息百分之五計
算之利息。
原告其餘之訴駁回。
訴訟費用由被告負擔百分之七十，原告甲○○負擔百分之十，餘由原告丙○○負擔。
本判決依序於原告甲○○、原告丙○○分以新臺幣玖拾柒萬元及新臺幣柒萬元為被告
供擔保後，得假執行；但被告如於假執行程序實施前，分以新臺幣伍佰萬壹仟佰捌
拾肆元及新臺幣貳拾貳萬仟貳佰肆拾貳元為原告甲○○及原告丙○○預供擔保，得
免為假執行。
原告其餘假執行之聲請駁回。
    事實及理由
一、原告起訴主張：緣原告甲○○，於九十二年一月二十六日晚間七時三十分許，騎
    乘車號ＦＶＺ９０１號機車，並於後座搭載原告丙○○，行經台北市○○區○○
    路與福志路口，原告自雨農路往台北方向綠燈直行；詎，此時由被告所駕車號Ｄ
    Ｒ６０１０自小客貨車，原本係靜止停放於同向之路旁，於原告甲○○所騎機車
    依規定行經該路段外側時，突然啟動，直接自其停車之路肩位置擬向左迴轉雨農
    路往芝山岩方向，該自小客貨車之左前車角處，猛力撞及原告二人所乘之直行機
    車右側，致使原告甲○○之右小腿遭粉碎性骨折，原告丙○○右膝蓋後十字韌帶
    斷裂及半月軟骨損傷等傷害，因傷勢嚴重，立即送至陽明醫院就醫，被告並經本
    院刑事庭以九十二年度交易字第一三九號判決過失重傷害罪，復未經上訴而確定
    在案。是原告自得依民法第一百八十四條、第一百九十三條、第一百九十五條之
    規定提起本訴。並聲明：被告應給付原告甲○○新台幣（下同）六百三十萬一千
    三百八十四元、原告丙○○一百零二萬三千二百四十二元，及均自起訴狀繕本送
    達翌日起至清償日止，按週年利率百分之五計算之利息。並願供擔保請准宣告假
    執行。
二、被告則以：被告因過失致撞傷原告，刑事部分固經本院刑事庭判刑確定，惟查汽
    機車駕駛人於汽車行進中，應注意車前狀況，作隨時煞車之準備，以避免事故之
    發生，觀之道路交通安全規則第九十四條規定自明，如駕駛人違反此項規定，即
    屬有過失，原告甲○○騎乘機車（上載原告丙○○）行經事故地點，未注意車前
    狀況，致生事故，其與有過失，如本院認被告應負賠償責任，則本件應有過失相
    抵之適用等語置辯。並聲明：求為判決，駁回原告之訴及假執行之聲請，如受不
    利之判決，願供擔保免為假執行。
三、本件之爭點整理部分（詳見本院九十三年五月二十日之言詞辯論筆錄）：
（一）不爭執部分：
  １、被告承認有過失。
  ２、對原告丙○○醫療部分二萬三千二百四十二元、原告甲○○請求醫療費用及其
      他支出共三十二萬三千二百六十二元部分均不爭執。
（二）爭執部分：
  １、原告甲○○應舉證收入之減少及工作能力減損與車禍有相關聯，且是否過高？
  ２、原告二人的精神慰撫金是否過高？
  ３、本案有無過失相抵適用？
四、按「因故意或過失，不法侵害他人之權利者，負損害賠償責任。」民法第一百八
    十四條第一項前段定有明文。原告既自承其因過失致不法侵害原告等之身體健康
    ，自應負損害賠償責任。再按「不法侵害他人之身體或健康者，對於被害人因此
    喪失或減少勞動能力或增加生活上之需要時，應負損害賠償責任。」「不法侵害
    他人之身體、健康、名譽、自由、信用、隱私、貞操，或不法侵害其他人格法益
    而情節重大者，被害人雖非財產上之損害，亦得請求賠償相當之金額。其名譽被
    侵害者，並得請求回復名譽之適當處分。」，民法第一百九十三條第一項、第一
    百九十五條第一項亦揭示甚明。原告等請求被告等賠償各項金額，是否應予准許
    ，分述如次：
（一）原告甲○○部分：
  １、醫療費用及其他支出部分：原告請求合計三十二萬三千二百六十二元，復為被
      告所不爭執，自應准許。
  ２、收入之減少及工作能力減損：
      原告主張其已完全喪失勞動能力，並請求三百四十七萬八千一百二十二元之勞
      動能力損失。
  （１）依卷附之財團法人長庚紀念醫院林口分院九十二年九月十六日（九二）長庚
        院法字第０九一四號函載明：右下肢嚴重之傷害，且右腿及右膝功能喪失，
        是以原告喪失勞動能力，應堪認定。復經本院函詢原告所任職之台北市立陽
        明醫院，亦認原告車禍受傷後已不適任工作，此復有台北市立陽明醫院九十
        三年十一月九日北市陽醫人字第０９３６０８３１６００號函在卷可按。
  （２）原告為定有官等職等之公務人員，依公務人員退休法第五條第一項第一款規
        定可工作至六十五歲退休，原告為三十二年十二月十二日生，其應退休之日
        為九十七年十二月十二日。復依該法第五條第一項第二款規定「心神喪失或
        身體殘廢，不堪勝任職務者」之規定表示，原告於公傷假截止後，勢必辦理
        退休。而原告可請之公傷假可至九十四年一月二十六日止，此亦有台北市立
        陽明醫院九十三年九月十日北市陽醫人字第０９３６０６７４２００號函在
        卷可憑，故原告退休日應為九十四年一月二十七日。則被告自應賠償原告自
        九十四年一月二十八日起至九十七年十二月十二日止之工作收入損失。
  （３）原告車禍前一年之年收入為一百零三萬八千一百十九元（原證五），起訴日
        則為九十二年五月二日，茲以上述基準依霍夫曼計算法計算被告應賠償之金
        額如下：
    Ａ、九十四年一月二十八日至九十四年五月一日部分：計九十四日，此為霍夫曼
        計算法之第二年，賠償金額應為二十五萬四千六百十八元（952381×
        1.038119×94/365=254618.4）。
    Ｂ、九十四年五月二日至九十七年五月一日部分：計三年，此為0000000霍夫曼
        計算法之第三、四、五年，賠償金額應為二百七十一萬一千五百五十五元。
        （909091×1.038119+869565×1.038119+833333×1.038119=0000000.4）。
    Ｃ、九十七年五月二日至九十七年十二月十二日部分：計二百二十五日，此為霍
        夫曼計算法之第六年，賠償金額應為五十一萬一千九百四十九元（800000×
        1.038119×225/365=511949.1）
    Ｄ、以上總計三百四十七萬八千一百二十二元，自應准許。
  ３、慰撫金部分：查原告因可憑，本院乃斟酌實際情況，原告受傷之程度非輕，肉
      體上及精神上遭受莫大痛苦等之身分、地位、經濟狀況及被告之經濟能力與事
      故後與原告互動情形等一切情狀，認原告請求被告給付慰撫金於一百二十萬元
      ，應屬相當。
  ４、小結：原告甲○○所得請求之賠償金額為五百萬一千三百八十四元。
（二）原告丙○○部分：
  １、醫療費用部分：
      原告請求二萬三千二百四十二元，復為被告所不爭執，自應准許。
  ２、慰撫金部分：查原告因可憑，本院乃斟酌實際情況，原告受傷之程度非輕，肉
      體上及精神上遭受莫大痛苦等之身分、地位、經濟狀況及被告之經濟能力與事
      故後與原告互動情形等一切情狀，認原告請求被告給付慰撫金於二十萬元，應
      屬相當。
  ３、小結：原告所得請求之賠償金額為二十二萬三千二百四十二元。
五、損害之發生或擴大，被害人與有過失者，法院得減輕賠償金額或免除之，為民法
    第二百十七條第一項所明定。被告抗辯原告就本件損害之發生與有過失等語。經
    查：按「汽車行駛至交岔路口，同向二車道道路，欲左轉彎時，應距交岔路口三
    十公尺前換入內側車道或左轉車道」，道路交通安全規則第一百零二條第一項第
    五款定有明文。而本件事故之發生，乃被告駕車自交岔路口十公尺內路邊起步後
    即逕行左轉彎，因而過失撞及原告甲○○所騎乘之重機車，則揆諸前揭法條規定
    ，原告甲○○自無過失，且兩造因事故之肇事責任經送鑑定及覆議之結果，亦同
    認定原告甲○○未涉有過失之責，此分別有臺北市車輛行車事故鑑定委員會九十
    二年九月三日北鑑審字第０九二三０二六一五００號鑑定意見書及臺北市政府交
    通局九十二年十二月十一日北市交五字第０九二三四四四四二００號函及內附之
    覆議意見書在卷可稽，本院九十二年度交易字第一三九號刑事判決亦同此認定。
    則本件自無過失相抵之適用，併此敘明。
六、末按給付無確定期限者，債務人於債權人得請求給付時，經其催告而未為給付，
    自受催告時起，負遲延責任。其經債權人起訴而送達訴狀，或依督促程序送達支
    付命令，或為其他相類之行為者，與催告有同一之效力，民法第二百二十九條第
    二項著有規定；而遲延之債務，以支付金錢為標的者，債權人得請求依法定利率
    計算之遲延利息，同法第二百三十三條第一項前段復已揭示。從而原告依侵權行
    為請求損害賠償，請求被告賠償計如主文欄第一項所示金額，及自刑事附帶民事
    起訴狀繕本送達翌日即九十二年六月四日起至清償日止，按年息百分之五計算之
    法定遲延利息，洵屬正當，應予准許，逾此部分之請求為無理由，應予駁回。
七、本件事證已臻明確，兩造其餘攻擊防禦方法，核與判決基礎無影響，爰不一一論
    駁，附此敘明之。
八、兩造陳明願供擔保，聲請宣告假執行及免為假執行，就原告勝訴部分核無不當，
    分別酌定相當之擔保金額，予以准許。至於原告敗訴部分，假執行之聲請失所依
    附，應併駁回。
九、訴訟費用負擔之依據：民事訴訟法第七十九條。
中　　　華　　　民　　　國　　九十三　　年　　 十二 　　月　　 十七 　　日
　            　　　　　　　　　　　　　臺灣士林地方法院民事第二庭
　　　　　　　            　　　　　　　　　法　    官　陳梅欽
右為正本，係照原本作成。
如對本判決上訴須於判決送達後廿日內向本院提出上訴狀。
中　　　華　　　民　　　國　　九十三　　年　　 十二 　　月　　 二十 　　日
　　　　　　　　　　　　　　　　            法院書記官　劉曉玲
